【裁判字號】    99,訴,1626
【裁判日期】    991230
【裁判案由】    違反毒品危害防制條例
【裁判全文】
臺灣彰化地方法院刑事判決              99年度訴字第1626號
公  訴  人  臺灣彰化地方法院檢察署檢察官
被      告  黃聰博
上列被告因違反毒品危害防制條例案件，經檢察官提起公訴（99
年度毒偵字第2050號），被告於準備程序進行中就被訴事實為有
罪之陳述，本院進行簡式審判程序，判決如下：
    主  文
黃聰博施用第一級毒品，累犯，處有期徒刑玖月。又持有第一級
毒品，累犯，處有期徒刑肆月，扣案之第一級毒品海洛因驗餘淨
重零點壹壹公克及包裹該海洛因之包裝袋壹個，均沒收銷燬
之。應執行有期徒刑壹年，上開扣案之第一級毒品海洛因及包裹
該海洛因之包裝袋壹個，均沒收銷燬之。
    事  實
一、黃聰博前因施用毒品案件，經送戒治所施以強制戒治，於民
    國90年2 月10日強制戒治期滿，於同年2 月11日釋放出監，
    由臺灣臺南地方法院檢察署檢察官於同年3 月1 日以90年度
    戒毒偵字第110 號為不起訴處分確定，於上開強制戒治執行
    完畢釋放後5 年內，復因施用第1 級毒品案件，經臺灣高等
    法院臺南分院以91年度上訴字第866 號判處有期徒刑10月；
    因施用第2 級毒品案件，經臺灣臺南地方法院以91年度易字
    第967 號判處有期徒刑4 月，2 案合併定應執行刑為有期徒
    刑1 年確定。又因違反毒品危害防制條例案件，經臺灣臺南
    地方法院以95年度訴字第668 號判處有期徒刑10月確定，嗣
    經裁定減刑為有期徒刑5 月，於96年7 月16日執行完畢出監
    。仍不知悔改，復基於施用第1 級毒品海洛因之犯意，於99
    年10月23日晚上10時許，在彰化縣員林鎮○○路○○路5 段
    路邊土地公廟旁，以將海洛因摻入香菸（未扣案）內點燃後
    吸食其煙之方式，施用第1 級毒品海洛因1 次；又明知海洛
    因為毒品危害防制條例第2 條第2 項第1 款所規定之第1 級
    毒品，不得非法持有，竟基於持有第1 級毒品海洛因之犯意
    ，於99年10月25日晚上10時許，在彰化縣大村鄉（起訴書誤
    載為員林鎮○○○路大葉大學附近某處，以新臺幣1,000 元
    之價格，向姓名年籍不詳綽號「阿兄」之成年男子，購得第
    1 級毒品海洛因1 包（淨重0.1329公克，驗餘淨重0.1313公
    克），黃聰博取得該包毒品海洛因後，即將之置於身上右褲
    袋內而無故持有之。嗣於99年10月25日晚上11時45分許，在
    彰化縣員林鎮○○里○○路○ 段91巷13弄8 號前，因行跡可
    疑，為警盤查後發現其有毒品前科，且手臂有針孔注射痕跡
    ，而懷疑黃聰博有施用及持有毒品之行為，遂詢問其身上是
    否持有毒品，黃聰博始自其右褲袋內交出上開購得之毒品海
    洛因1 包，經警採集其尿液送驗，檢出毒品嗎啡陽性反應而
    悉上情。
二、案經彰化縣警察局員林分局報告臺灣彰化地方法院檢察署檢
    察官偵查起訴。
    理  由
一、本件被告黃聰博所犯係死刑、無期徒刑、最輕本刑為3 年以
    上有期徒刑以外之罪，其於準備程序就被訴事實為有罪之陳
    述，經本院裁定由受命法官獨任以簡式審判程序審理，則依
    刑事訴訟法第273 條之2 、同法第159 條第2 項之規定，不
    適用傳聞法則有關限制證據能力之相關規定，合先敘明。
二、上揭事實，業據被告黃聰博於警詢及偵審中坦承不諱，施用
    毒品海洛因部分，有彰化縣警察局員林分局委託檢驗尿液代
    號與真實姓名對照認證單、詮昕科技股份有限公司99年11月
    10日濫用藥物尿液檢驗報告各1 份在卷可稽（偵卷第14、42
    頁）；持有毒品海洛因部分，有現場照片2 張在卷可佐（偵
    卷第15頁），且被告為警查扣之白色粉末1 包，經送鑑驗結
    果，檢出海洛因成分（淨重0.1329公克，驗餘淨重0.1313公
    克），有行政院衛生署草屯療養院草療鑑字第0991100063號
    鑑定書1 紙在卷足憑（偵卷第43頁），足認被告上開自白與
    事實相符，應可採信。又被告前因施用毒品案件，經送戒治
    所施以強制戒治，於90年2 月10日強制戒治期滿，於同年2
    月11日釋放出監，由臺灣臺南地方法院檢察署檢察官於同年
    3 月1 日以90年度戒毒偵字第110 號為不起訴處分確定，於
    上開強制戒治執行完畢釋放後5 年內，復因施用第1 級毒品
    案件，經臺灣高等法院臺南分院以91年度上訴字第866 號判
    處有期徒刑10月；因施用第2 級毒品案件，經臺灣臺南地方
    法院以91年度易字第967 號判處有期徒刑4 月，2 案合併定
    應執行刑為有期徒刑1 年確定等情，有被告前開案號不起訴
    處分書、臺灣高等法院臺南分院91年度上訴字第866 號刑事
    判決書（本院卷第26至27頁）、臺灣高等法院被告前案紀錄
    表各1 份在卷可參，此次再犯本件施用毒品罪，已非毒品危
    害防制條例第20條第3 項所定「5 年後再犯」之情形，仍應
    依同條例第10條之規定處罰（最高法院95年度第7 次刑事庭
    會議決議參照），本件事證明確，被告犯行堪以認定，應依
    法論科。
三、按海洛因為毒品危害防制條例第2 條第2 項第1 款所明定之
    第1 級毒品。核被告黃聰博所為，係犯毒品危害防制條例第
    10條第1 項之施用第1 級毒品罪及同法第11條第1 項之持有
    第1 級毒品罪。其施用第1 級毒品時之非法持有第1 級毒品
    海洛因之低度行為，已為其施用之高度行為所吸收，不另論
    罪。被告所犯上開2 罪，犯意各別，行為互異，應分論併罰
    。又被告有如事實欄所述之前案科刑及執行紀錄，有卷附臺
    灣高等法院被告前案紀錄表可按，其受有期徒刑之執行完畢
    ，5 年以內故意再犯有期徒刑以上之罪，所犯上開2 罪，均
    為累犯，應依刑法第47條第1 項之規定，各加重其刑。又刑
    法第62條所謂自首，係指犯人在其犯罪未發覺前，向該管公
    務員承認犯罪，而接受裁判而言。所謂發覺，非以有偵查犯
    罪職權之機關或人員確知其犯罪無誤為必要，祇須有確切之
    根據，對其發生嫌疑，將之列為偵查之對象，即得謂為已發
    覺（最高法院72年臺上字第641 號判例意旨、97年度臺上字
    第3195號判決意旨參照）。本件係警員張首意、洪嘉鴻於99
    年10月25日晚上11時45分許，巡經彰化縣員林鎮○○里○○
    路○ 段91巷13弄8 號前，發現被告行跡可疑深夜於該處徘徊
    ，即上前表明警方身分對被告實施盤查，查出被告有毒品前
    科，並於盤查時當場發現被告手臂血管處有明顯不明注射痕
    跡，即當場詢問被告是否有施用毒品行為及身上是否持有非
    法毒品，被告始表示其最近有施用毒品行為，且身上右褲袋
    內有毒品海洛因1 包，有警員張首意、洪嘉鴻所製作之職務
    報告及警員張首意製作之自首情形紀錄表各1 份在卷可憑（
    本院卷第23至24頁），是警方於被告供出其施用、持有毒品
    海洛因之犯行前，已知被告有毒品前科，且因其手臂有注射
    針孔痕跡，已有確切之根據合理懷疑被告有施用毒品之行為
    ，且身上可能持有毒品，既已對其發生嫌疑，而將之列為偵
    查之對象，即已發覺其犯罪，核與自首之要件不符，附此敘
    明。爰審酌被告前因施用毒品，經強制戒治之處分及科處刑
    罰後，猶不思戒絕革除惡習，再為本件犯罪，顯見其對毒品
    依賴性甚高，未能徹底認識毒品對人體之危害，亦未因前所
    受強制戒治處分及刑罰而記取教訓，其施用毒品海洛因所生
    危害主要係戕害自身健康，及其持有毒品海洛因之數量、期
    間等一切情狀，分別量處如主文所示之刑，並依刑法第51條
    第5 款之規定，定其應執行之刑。扣案如主文所示之毒品海
    洛因，係查獲之第1 級毒品，不問屬於犯人與否，應依毒品
    危害防制條例第18條第1 項前段規定沒收銷燬之。至包裹上
    開毒品海洛因之包裝袋1 個，既已用於裝盛海洛因使用，其
    沾染毒品後，袋內均會有極微量毒品殘留，無法完全析離（
    法務部調查局93年3 月19日調科壹字第09300113060 號函釋
    參照），是包裹上開海洛因之包裝袋1 個，應認亦屬第1 級
    毒品，併應依毒品危害防制條例第18條第1 項前段之規定沒
    收銷燬之。
據上論斷，應依刑事訴訟法第273 條之1 第1 項、第299 條第1
項前段，毒品危害防制條例第10條第1 項、第11條第1 項、第18
條第1 項前段，刑法第11條、第47條第1 項、第51條第5 款，判
決如主文。
本案經檢察官詹喬偉到庭執行職務。
中    華    民    國    99    年    12    月    30    日
                  刑事第八庭         法  官 王素珍
以上正本證明與原本無異。
如不服本判決應於收受判決後10日內向本院提出上訴書狀，並應
敘述具體理由；其未敘述上訴理由者，應於上訴期間屆滿後20日
內向本院補提理由書（均須按他造當事人之人數附繕本）「切勿
逕送上級法院」。
中    華    民    國    99    年    12    月    30    日
                                      書記官  陳秀香
附錄本案論罪科刑法條：
毒品危害防制條例第10條
施用第一級毒品者，處 6 月以上 5 年以下有期徒刑。
施用第二級毒品者，處 3 年以下有期徒刑。
毒品危害防制條例第11條
持有第一級毒品者，處 3 年以下有期徒刑、拘役或新臺幣 5 萬
元以下罰金。
持有第二級毒品者，處 2 年以下有期徒刑、拘役或新臺幣 3 萬
元以下罰金。
持有第一級毒品純質淨重十公克以上者，處 1 年以上 7 年以下
有期徒刑，得併科新臺幣 1 百萬元以下罰金。
持有第二級毒品純質淨重二十公克以上者，處 6 月以上 5 年以
下有期徒刑，得併科新臺幣 70 萬元以下罰金。
持有第三級毒品純質淨重二十公克以上者，處 3 年以下有期徒
刑，得併科新臺幣 30 萬元以下罰金。
持有第四級毒品純質淨重二十公克以上者，處 1 年以下有期徒
刑，得併科新臺幣 10 萬元以下罰金。
持有專供製造或施用第一級、第二級毒品之器具者，處 1 年以
下有期徒刑、拘役或新臺幣 1 萬元以下罰金。

司法院資訊處製作；財團法人民間司法改革基金會備份。
